【裁判字號】    98,簡,846
【裁判日期】    980508
【裁判案由】    詐欺
【裁判全文】
臺灣彰化地方法院刑事判決               98年度簡字第846號
聲  請  人  臺灣彰化地方法院檢察署檢察官
被      告  戊○○
            丁○○
上列被告因幫助詐欺案件，經檢察官聲請簡易處刑（98年度偵字
第1888號），本院以簡易判決處刑如下：
        主  文
丁○○幫助共同意圖為自己不法之所有，以詐術使人將本人之物
交付，處有期徒刑月，如易科罰金，以新臺幣壹仟元折算壹日
。
戊○○幫助共同意圖為自己不法之所有，以詐術使人將本人之物
交付，處有期徒刑月，如易科罰金，以新臺幣壹仟元折算壹日
。緩刑貳年，緩刑期內應依照如【附表】所示方式賠償被害人。
        事實及理由
一、犯罪事實：
  (一)戊○○及丁○○係網友關係，丁○○於網路上認識綽號「阿
    宏」之成年男子專責收購人頭帳戶，丁○○知悉後即聯絡戊○○詢問要不要提供人頭帳戶賺錢，該二人均明知依一般社
    會生活之通常經驗，若將個人之存摺、帳戶交付予他人使用
    ，該他人有可能以所取得之存摺、帳戶遂行財產上犯罪之目
    的，竟為圖私利，乃基於縱若取得渠等所提供之存摺、提款
    卡之成年人，自行或轉交他人用以實施犯罪，供作被害人匯
    款或轉帳之用，仍不違背渠本意之幫助詐欺取財之不確定故
    意，2人先行在網路上聊天室談妥出租帳戶之交易細節，戊○○旋於民國（下同）97年3月中旬某日，在彰化縣彰化火
    車站前，以新臺幣（下同）3000元之代價，將其所開立在彰
    化銀行鹿港分行之帳號00000000000000號之存摺、提款卡、
    密碼等交付給提供給丁○○，丁○○先墊付3000元給戊○○
    ，丁○○取得後，隨即轉交給上網蒐購帳戶自稱「阿宏」之
    姓名年籍不詳成年男子，以此方法幫助「阿宏」所屬集團從
    事犯罪。
  (二)「阿宏」所屬之詐騙集團取得該金融帳戶後，隨於同年月12
    日陸續撥打電話予乙○○、丙○○、甲○○，詐稱乙○○、
    丙○○、甲○○在東森購物購買物品時，將約定帳戶誤設定
    成分期付款，須操作提款機取消分期付款，否則每月會被扣
    款，致乙○○、丙○○、甲○○陷於錯誤，均於同日各依指
    示操作提款機，丙○○匯款2020元；乙○○匯款14777元（
    聲請處刑書誤載為14794元）；甲○○匯款18825元；均匯入
    戊○○之上開金融帳戶，隨即遭人提領一空。迨匯款人發覺
    有異，始知受騙，並報警循線查知上情。
二、認定犯罪之證據及理由：
  (一)被告二人於警詢、偵查中之自白；被告戊○○於本院訊問中
    對上述事實坦白承認。
  (二)被害人乙○○、丙○○、甲○○警訊筆錄中之指述，可以證
    明受到詐欺集團詐欺，陷於錯誤之事實。
  (三)手機簡訊翻拍畫面2張，可證明被告丁○○向被告戊○○邀
    約是否出售帳戶之內容。
  (四)彰化銀行鹿港分行函覆之開戶基本資料、交易明細、乙○○
    玉山銀行東湖分行帳號資料丙○○渣打國際商業銀行股份有
    限公司園區分行帳號資料、甲○○帳戶基本資料等各1份等
    ，可證明上述被害人受騙匯款之事實。
  (五)按刑法上之故意，包含間接故意（不確定故意），行為人對
    於構成犯罪之事實，預見其發生而其發生並不違背其本意者
    ，為間接故意。且幫助犯之成立，以行為人主觀上認識被幫
    助者正欲從事犯罪，且該犯罪有既遂之可能，而其行為足以
    幫助他人實現構成要件者，即具有幫助故意，並不以行為人
    確知被幫助者係犯何罪名為必要。又近來詐欺取財均係利用
    他人帳戶做為所得財物之出入帳戶，迭經媒體廣為披載，一
    般人對於自己之金融機構所用之個人身分證、存摺、提款卡
    ，均會妥為保管，其帳號亦會保密，以防被他人得知，而有
    被冒領或為其他非法使用之虞。被告二人均係成年且有正常
    智力之人，竟提供前開所示金融機關之提款卡及密碼等物，
    提供予該綽號「阿宏」不詳姓名之成年人使用，其對於上開
    帳戶將遭人做為詐欺取財犯行所得財物匯入及提領之工具使
    用，應足以有概括之認識，且可預見其發生，應具有幫助他
    人詐欺取財之不確定故意。
  (六)綜上所述，本案事證明確，被告犯行已可認定。
三、論罪科刑：
  (一)對於戊○○名下彰化銀行鹿港分行之帳號00000000000000號
    之存摺、提款卡、密碼等物流入詐騙集團之手，被告戊○○
    、丁○○二人均提供助力，被告戊○○先交付存摺、提款卡
    等給被告丁○○，被告丁○○再提供給「阿宏」，二人對犯
    罪因果流程均施以助力。又被告二人提供銀行帳戶號碼、提
    款卡、密碼予他人供詐欺取財匯款使用，雖並未參與詐欺取
    款之行為，然其顯係以幫助之意思，參與詐欺取財構成要件
    以外之行為，均為幫助犯。被幫助之正犯詐欺集團為多人組
    成，應論以共同正犯。然被告戊○○、丁○○二人均為幫助
    犯，刑法中並無「共同幫助」概念，故被告戊○○、丁○○
    各自論以幫助犯。被告僅係提供一個帳戶資料，同時幫助了
    詐欺集團得以向多數被害人施詐，雖然幫助行為之助力會延
    伸到每個被害人匯款之時間點，從後面來觀察施以助力之時
    間點不同，但畢竟只有一次提供行為，若論以多個的行為數
    ，會有重複評價之危險，故本院仍認為各自一次提供帳戶存
    摺等物之行為，即為單一行為，造成多人受害，乃屬同種想
    像競合關係，僅論以一罪。核被告二人所為，均係犯刑法第
    30條第1項、第339條第1項、第28條之「幫助共同詐欺取財
    罪」。被告並應按正犯之刑度減輕其刑。
  (二)量刑審酌：被告二人均無前科，素行尚可。然擅自提供帳戶
    供他人非法使用，助長社會犯罪風氣，導致增加追查困難。
    惟念及被告本身並未實際參與本件詐欺取財犯行，責難性較
    小，本件被害金額不多，損害有限。被告犯後坦承犯行，雖
    未賠償被害人，但態度尚可等一切情狀，量處如主文所示之
    刑，並諭知易科罰金之折算標準，以示懲處。
  (三)被告提供之銀行存摺、提款卡等，已交付正犯，且並未扣案
    ，為免執行困難，不為沒收之諭知，附此敘明。
  (四)被告戊○○於本院訊問期日到庭，其未曾受有期徒刑以上之
    宣告，有臺灣高等法院被告全國前案紀錄表可證。經此教訓
    ，當知警惕，應無再犯之虞，本院認其宣告刑，以暫不執行
    為宜，併宣告緩刑2年，以啟自新。又按刑法第74條第2項規
    定：「緩刑宣告，得斟酌情形，命犯罪行為人為下列各款事
    項：... 三、向被害人支付相當數額之財產或非財產上之損
    害賠償。」本院徵得檢察官、被告戊○○、被害人丙○○之
    同意，命被告戊○○以【附表】方式賠償被害人。若被告戊○○任何一期不依【附表】履行，請被害人向檢察官報告，
    由檢察官依刑法第75條之1聲請撤銷緩刑，令被告戊○○入
    監服刑或繳納易科罰金。
四、適用法條：
  (一)刑事訴訟法第449條第1項、第454條第1項。
  (二)刑法第339條第1項、第30條第1、2項、第55條、第41條第1
    項前段、第28條、第74條第1項第1款、同條第2項第3款。
  (三)刑法施行法第1條之1第1項、第2項前段。
中    華    民    國    98    年    5    月     8     日
            臺灣彰化地方法院刑事第四庭
                          法      官  葉  明  松
以上正本證明與原本無異。
如不服本件判決，得自收受送達之日起10日內，表明上訴理由，
向本院提起上訴狀（須附繕本）。
告訴人或被害人對於判決如有不服具備理由請求檢察官上訴者，
其上訴期間之計算係以檢察官收受判決正本之日期為準。
中    華    民    國    98    年    5    月     8     日
                          書  記  官  施  秀  青
【附表】應分期匯款賠償被害人
┌───────┬─────────┬─────────┐
│期          限│匯款金額（新臺幣）│指定匯入帳戶      │
│              │                  │                  │
├───────┼─────────┼─────────┤
│98年6月30日   │2020元            │以同面額之郵政匯票│
│              │                  │，指明受款人「林秀│
│              │                  │玉」，掛號郵寄至「│
│              │                  │新竹縣竹東鎮雞林里│
│              │                  │2鄰北興路一段429號│
│              │                  │」。              │
├───────┼─────────┼─────────┤
│98年7月31日   │14777元           │以同面額之郵政匯票│
│              │                  │，指明受款人「宋春│
│              │                  │美」，掛號郵寄至「│
│              │                  │台北市內湖區東湖里│
│              │                  │13 鄰康樂街72巷17 │
│              │                  │弄31號3F」。      │
├───────┼─────────┼─────────┤
│98年8月31日   │18825元           │以同面額之郵政匯票│
│              │                  │，指明受款人「王美│
│              │                  │紅」，掛號郵寄至「│
│              │                  │台北縣永和市河濱里│
│              │                  │9鄰福和路7巷16弄6 │
│              │                  │號」。            │
└───────┴─────────┴─────────┘
【附錄本案論罪法條】
中華民國刑法第339條
（普通詐欺罪）
意圖為自己或第三人不法之所有，以詐術使人將本人或第三人之
物交付者，處5年以下有期徒刑、拘役或科或併科1千元以下罰金
。
以前項方法得財產上不法之利益或使第三人得之者，亦同。
前二項之未遂犯罰之。
中華民國刑法第30條
（幫助犯及其處罰）
幫助他人實行犯罪行為者，為幫助犯。雖他人不知幫助之情者，
亦同。
幫助犯之處罰，得按正犯之刑減輕之。
中華民國刑法第74條
（緩刑要件）
受2年以下有期徒刑、拘役或罰金之宣告，而有下列情形之一，
認以暫不執行為適當者，得宣告2年以上5年以下之緩刑，其期間
自裁判確定之日起算：
一、未曾因故意犯罪受有期徒刑以上刑之宣告者。
二、前因故意犯罪受有期徒刑以上刑之宣告，執行完畢或赦免後
    ，5年以內未曾因故意犯罪受有期徒刑以上刑之宣告者。
緩刑宣告，得斟酌情形，命犯罪行為人為下列各款事項：
一、向被害人道歉。
二、立悔過書。
三、向被害人支付相當數額之財產或非財產上之損害賠償。
四、向公庫支付一定之金額。
五、向指定之公益團體、地方自治團體或社區提供四十小時以上
    二百四十小時以下之義務勞務。
六、完成戒癮治療、精神治療、心理輔導或其他適當之處遇措施
    。
七、保護被害人安全之必要命令。
八、預防再犯所為之必要命令。
前項情形，應附記於判決書內。
第 2 項第 3 款、第 4 款得為民事強制執行名義。
緩刑之效力不及於從刑與保安處分之宣告。
中華民國刑法第75條之1
（緩刑宣告之撤銷）
受緩刑之宣告而有下列情形之一，足認原宣告之緩刑難收其預期
效果，而有執行刑罰之必要者，得撤銷其宣告：
一、緩刑前因故意犯他罪，而在緩刑期內受得易科罰金之有期徒
    刑、拘役或罰金之宣告確定者。
二、緩刑期內因故意犯他罪，而在緩刑期內受得易科罰金之有期
    徒刑、拘役或罰金之宣告確定者。
三、緩刑期內因過失更犯罪，而在緩刑期內受有期徒刑之宣告確
    定者。
四、違反第 74 條第 2 項第 1 款至第 8 款所定負擔情節重大者
    。
前條第 2 項之規定，於前項第 1 款至第 3 款情形亦適用之。


司法院資訊處製作；財團法人民間司法改革基金會備份。
